【裁判字號】    89,訴緝,24
【裁判日期】    900221
【裁判案由】    行使偽造文書
【裁判全文】
臺灣花蓮地方法院刑事判決                          八十九年度訴緝字第二四號
    公  訴  人  臺灣花蓮地方法院檢察署檢察官
    被      告  乙○○
            （即劉紅鶯）
右列被告因偽造文書等案件，經檢察官提起公訴（八十八年度偵字第三０一四、三０
七二號）本院判決如左：
    主  文
乙○○共同連續行使偽造私文書，足以生損害於他人，處有期徒刑伍月，如易科罰金
，以參佰元，折算壹日。
所偽造之如附表一、二所示簽帳單第一聯客戶存查聯共陸張；附表一簽帳單第二聯及
附表二簽帳單第二、三聯上偽造之「Ｃｈｉｕ」署押共玖枚均沒收。
    事  實
一、乙○○（原名劉紅鶯）原係蓮億股份有限公司（下稱蓮億公司）職員，因蓮億公
    司與美商美國商業銀行國家信託儲蓄股份有限公司松山分公司（下稱美國銀行）
    約定，由蓮億公司招攬或代辦美國銀行信用卡，美國銀行再支付佣金予蓮億公司
    ，乙○○原係負責上開代辦信用卡業務，惟於民國八十八年五月間離職，詎其竟
    基於意圖為自己不法所有之概括犯意，於八十八年六月九日上午，至位於花蓮縣
    壽豐鄉之東華大學，向原持有美國信用卡之甲○○佯稱，若換發基督教門諾會醫
    院美國銀行認同卡得享免年費等優惠措施，其可代為辦理上開業務云云，致甲○
    ○信以為真，填寫認同卡申請表格後，將其所有卡號000000000000
    0000號（起訴書誤載為0000000000000000號）美國銀行信
    用卡交付予乙○○，乙○○詐得上開信用卡後，並未辦理換卡手續，而係基於前
    開意圖為自己不法所有及行使偽造私文書之概括犯意，自同年六月九日至六月十
    七日止，至太子通信行、統冠聯合超商、家樂福花蓮店，選購商品，佯為該信用
    卡之持有人甲○○，先後交付該信用卡供上開商店店員在印錄機上刷卡辨識，經
    上開商店店員分別交付一式二聯之簽帳單（一聯為客戶存查聯、一聯為特約商店
    存查聯），由乙○○在第一聯之客戶存查聯上偽造甲○○之署押「Ｃｈｉｕ」一
    枚（因甲○○於該信用卡背面簽署其姓「Ｃｈｉｕ」，故乙○○亦依之偽造，又
    因該簽帳單為複寫紙，而同時在該簽帳單第二聯上偽簽複寫「Ｃｈｉｕ」之署押
    一枚），以表示甲○○同意依據信用卡持卡人合約條件，按簽帳單之金額付款予
    發卡銀行，而偽造私文書，復持交該偽造之簽帳單予上開商店店員收執，而連續
    行使偽造私文書，其中第一聯之客戶存查聯簽帳單再由上開商店店員交予乙○○
    收執，致上開商店均不疑有詐，陷於錯誤，而分別允予簽帳消費，並交付所購之
    商品（詐欺之時間、商店名稱、金額詳如附表一所示），而該等特約商店分別憑
    上開簽帳單向財團法人聯合信用卡處理中心請款，信用卡處理中心則按信用卡消
    費簽帳單金額，墊付款項予特約商店，再向美國銀行請款，足以生損害於甲○○
    、財團法人聯合信用卡處理中心、美國銀行及附表一所示之商店。乙○○並基於
    上開概括犯意，佯稱為甲○○，與東峰銀樓負責人（姓名年籍不詳之成年女子）
    基於詐欺之犯意聯絡，持上開詐得之信用卡，以刷卡借款之方式，由東峰銀樓將
    刷卡金額先扣除利息及手續費後，再將剩餘金額以現金交予乙○○，乙○○則於
    一式三聯之簽帳單上（為舊式簽帳單，故共有三聯），偽簽甲○○之署押「Ｃｈ
    ｉｕ」一枚（亦複寫於另外二聯上）後，再將之交予東峰銀樓負責人，東峰銀樓
    負責人復將客戶收執聯交予乙○○（詐欺之時間、地點、金額詳如附表二所示）
    ，並佯裝甲○○（係乙○○冒名盜刷）有刷卡購物，而憑上開簽帳單向財團法人
    聯合信用卡處理中心詐請款項，信用卡處理中心則按信用卡消費簽帳單金額，墊
    付款項予東峰銀樓，再向美國銀行請款，足以生損害於甲○○、財團法人聯合信
    用卡處理中心及美國銀行。嗣因甲○○收到該信用卡帳單，發現遭人盜刷，而報
    警查獲。
二、案經美國銀行告訴及甲○○訴由花蓮縣警察局花蓮分局報告台灣花蓮地方法院檢
    察署檢察官偵查起訴。
    理  由
一、訊據被告乙○○坦承持甲○○信用卡向特約商店購物及刷卡借款，並於簽帳單上
    偽造甲○○簽名之事實，惟否認有詐得甲○○信用卡之犯行，辯稱：其本來要幫
    甲○○辦信用卡，但剛好地下錢莊來要錢，才臨時起意擅自拿來刷卡等語。經查
    右揭犯罪事實，業據告訴人甲○○、美國銀行於警訊及偵查中指訴綦詳，並有基
    督教門諾會醫院美國銀行認同卡申請表格、聲明書、信用卡帳單、東訊電信服務
    申請書、太子通訊連鎖收據、統一發票各一張及偽造之簽帳單六張附卷可稽。而
    被告於警訊中稱：係曾任職美國銀行業務員，於八十八年五月份離職；於本院審
    理中，亦供稱：非蓮億公司職員，代辦信用卡不得向蓮億公司索取佣金，除非與
    業務員說好，其於八十八年五月份離開蓮億公司後，就未再代辦信用卡等語。被
    告既已離開蓮億公司，且非蓮億公司職員，代辦信用卡並不能取得佣金，則其何
    須於離職後，尚幫甲○○代辦信用卡。且被告係於八十八年六月九日取得甲○○
    之信用卡後，隨即於當日下午冒用甲○○名義至商店盜刷信用卡，並至東峰銀樓
    刷卡預借現金，有上開簽帳單可稽，足證被告確係為詐得甲○○信用卡，以盜刷
    方式獲取財物，否則其何須在無任何佣金可得之情形下，代甲○○辦理信用卡，
    並於取得信用卡後，立即盜刷預借現金，並購買物品。是被告此部份所辯，顯不
    可採。本件事證明確，被告犯行，堪予認定。
二、按簽帳單具有持卡人與特約商店之交易契約書之性質，並具有持卡人請求發卡銀
    行撥款之請求書或指示文件之性質，換言之，持卡人向特約商店消費後簽名於一
    式二聯或三聯之簽帳單上，再由特約商店交付其中第一聯客戶存查聯予持卡人收
    執，該第一聯由持卡人簽名係指持卡人同意依據信用卡持卡人合約條件，一經使
    用或訂購物品，均應按簽帳單之全部金額，付款予發卡銀行，故持卡人於該簽帳
    單簽名其用意與票據背書大致相同，皆係對所簽之金額負責之意，該簽帳單之性
    質為私文書。核被告所為，係犯刑法第二百十六條、第二百十條之行使偽造私文
    書罪、第三百三十九條第一項詐欺取財罪。被告與東峰銀樓負責人間，就附表二
    預借現金之詐欺取財罪間，有犯意之聯絡與行為之分擔，為共同正犯。被告偽造
    甲○○署押之行為，應為其偽造簽帳單之部分行為，不另論罪；而被告偽造簽帳
    單並進而持以行使，其偽造私文書之低度行為應為行使偽造私文書之高度行為所
    吸收，亦不另論罪。又被告先後多次行使偽造私文書及詐欺取財之犯行，均時間
    緊接，觸犯犯罪構成要件相同之罪，顯各係基於概括犯意為之，應分別依連續犯
    之規定論以一罪，並依法加重其刑。又被告所犯上開行使偽造私文書及詐欺取財
    二罪間，有方法結果之牽連關係，應依刑法第五十五條之規定，從一重之行使偽
    造私文書罪處斷，並論以情節較重之附表二編號一之罪處刑。爰審酌被告犯罪之
    動機、目的、手段、簽帳消費之金額、事後清償部分款項，有送款單及匯款委託
    書各一紙在卷可參，及犯罪後坦承部分犯行，態度尚佳等一切情狀，量處如主文
    所示之刑，以示懲儆。又刑法第四十一條於九十年一月四日修正，同年一月十日
    經總統公布實施，就得易科罰金之法定刑，由犯最重本刑為三年以下，改為五年
    以下，經比較新舊法，以新法得易科罰金有利於被告，應依刑法第二條第一項前
    段，適用裁判時之新法，諭知本案易科罰金之折算標準。如附表一、二所示之簽
    帳單第一聯，係被告所有供其行使偽造私文書所用之物，雖未扣案，然無證據證
    明其已滅失不存在，仍應宣告沒收。至附表一簽帳單第二聯及附表二簽帳單第二
    、三聯，業經被告提出交予上開特約商店，已非被告所有，自毋庸為沒收之諭知
    ，惟其上偽造之「Ｃｈｉｕ」署押共九枚，係被告偽造之署押，不問屬於被告與
    否，均應依刑法第二百十九條規定諭知沒收。另各該簽帳單第一聯上偽造之「Ｃ
    ｈｉｕ」署押已併同於該私文書沒收，爰不另為沒收之諭知，併此敘明。
據上論斷，應依刑事訴訟法第二百九十九條第一項前段，刑法第二條第一項前段、第
二十八條、第五十六條、第二百十六條、第二百十條、第三百三十九條第一項、第五
十五條、第四十一條第一項前段、第二百十九條、第三十八條第一項第二款、罰金罰
鍰提高標準條例第一條前段、第二條，判決如主文。
本案經檢察官李子春到庭執行職務
中      華      民      國    九十      年      二      月    二十一    日
                臺灣花蓮地方法院刑事庭
                                  法  官  李世華
右正本證明與原本無異。
如對本判決不服，應於送達後十日內，向本院提出上訴狀。（應抄附繕本）告訴人或
被害人如對於本判決不服者，應具備理由請求檢察官上訴，其上訴期間之計算係以檢
察官收受判決正本之日期為準。
                                  法院書記官
中      華      民      國    九十      年      二      月    二十一    日
附錄本案所犯法條全文
刑法第二百十條
  偽造、變造私文書，足以生損害於公眾或他人者，處五年以下有期徒刑。
刑法第二百十六條
  行使第二百十條至第二百十五條之文書者，依偽造、變造文書或登載不實事項或使
  登載不實事項之規定處斷。
刑法第三百三十九條
  意圖為自己或第三人不法之所有，以詐術使人將本人或第三人之物交付者，處五年
  以下有期徒刑、拘役或科或併科一千元以下罰金。
  以前項方法得財產上不法之利益或使第三人得之者，亦同。
  前二項之未遂犯罰之。
附表一：
┌──┬──────────┬──────┬────────┐
│編號│時                間│商 店 名 稱 │金            額│
├──┼──────────┼──────┼────────┤
│ 一 │八十八年六月九日下午│太子通信行  │新台幣（下同）九│
│    │三時二十四分許      │            │千九百元        │
├──┼──────────┼──────┼────────┤
│ 二 │八十八年六月十七日上│統冠聯合超商│五百六十六元    │
│    │午十一時一分許      │股份有限公司│                │
│    │                    │            │                │
├──┼──────────┼──────┼────────┤
│ 三 │八十八年六月十七日中│家樂福花蓮店│六百九十六元    │
│    │午十二時十七分許    │            │                │
└──┴──────────┴──────┴────────┘
附表二：
┌──┬──────────┬──────┬────────┐
│編號│時                間│商 店 名 稱 │金            額│
├──┼──────────┼──────┼────────┤
│ 一 │八十八年六月九日    │東峰銀樓    │二萬六千元      │
├──┼──────────┼──────┼────────┤
│ 二 │八十八年六月十四日  │東峰銀樓    │二萬元          │
├──┼──────────┼──────┼────────┤
│ 三 │八十八年六月十七日  │東峰銀樓    │二千元          │
└──┴──────────┴──────┴────────┘


司法院資訊處製作；財團法人民間司法改革基金會備份。
